【裁判字號】    99,簡上,89
【裁判日期】    990430
【裁判案由】    詐欺
【裁判全文】
臺灣臺南地方法院刑事判決              99年度簡上字第89號
上  訴  人  臺灣臺南地方法院檢察署檢察官
被      告  丙○○
上列被告因詐欺案件，經檢察官聲請簡易判決處刑（九十九年度
偵緝字第三七號、第三八號），經本院於中華民國九十九年二月
二十二日以九十九年度簡字第二七二號簡易判決，上訴人不服，
提起上訴並移送併辦（九十九年度偵字第三七九一號），被告於
本院行準備程序時為認罪之表示，嗣由本院管轄之第二審合議庭
裁定以簡式審判程序審理並判決如下：
    主  文
原判決撤銷。
丙○○幫助意圖為自己不法之所有，以詐術使人將本人之物交付
，處有期徒刑月，如易科罰金，以新臺幣壹仟元折算壹日。
    事  實
一、丙○○能預見一般人取得他人行動電話門號之行徑，常與財
    產犯罪之需要密切相關，且取得他人門號之目的，在於實施
    詐欺取財犯行及掩飾罪行不易遭人追查，又對於提供門號，
    雖無引發他人萌生犯罪之確信，但仍以縱若有人持以犯罪，
    亦不違反其幫助犯罪之本意，竟仍基於幫助他人犯罪之不確
    定故意，於民國九十八年五月間某日，在臺南市○○路崑山
    中學附近某處，將其申辦之威寶電信股份有限公司（下稱威
    寶電信公司）0000000000號行動電話門號之ＳＩ
    Ｍ卡，售予真實姓名、年籍不詳之人使用，而容許他人藉上
    開門號遂行詐欺取財之犯罪，嗣該真實姓名、年籍不詳之人
    及其所屬之詐騙集團成員旋共同基於意圖為自己不法所有之
    犯意聯絡，以丙○○提供之前開電話，為下列詐騙行為：
    (一)九十八年五月二十日十三時許，利用電腦連接網路至雅虎
      奇摩拍賣網站，假以刊登販賣手機之訊息，供不特定人上
      網瀏覽競標，並提供丙○○之上開行動電話門號作為詐騙
      聯絡工具使用，致甲○○陷於錯誤，依該詐欺集團成員之
      指示，將新台幣（下同）三千六百二十元匯入陳瑞昌（業
      經臺灣桃園地方法院檢察署檢察官為不起訴處分）玉山商
      業銀行桃園分行（下稱玉山銀行）帳號00000000
      0000號帳戶內，惟未收到標得之商品，始知受騙。
    (二)九十八年五月二十日某時，在雅虎奇摩拍賣網站，佯以刊
      登販賣ＮＯＫＩＡ牌Ｎ９７手機之廣告，亦提供丙○○上
      開行動電話作為聯絡門號，致謝岑芬陷於錯誤，依該詐欺
      集團成員之指示，先於同日下午四時三十七分許將四千一
      百二十元轉匯至陳瑞昌之玉山銀行帳戶內，並於翌日匯款
      一萬五千一百二十元至黃郁甄（業經臺灣彰化地方法院檢
      察署檢察官聲請簡易判決）之員林中正路郵局帳戶（局號
      ：0000000號、帳號：0000000號）內，惟
      未收到標得之商品，始知受騙。
    (三)九十八年五月二十日，在奇摩拍賣網站，佯以刊登販賣Ｎ
      ＯＫＩＡ牌Ｅ７１手機之廣告，亦提供丙○○上開行動電
      話作為聯絡門號，致謝秉樺陷於錯誤，而依該詐欺集團成
      員指示，於九十八年五月二十一日下午十二時十二分以轉
      帳方式匯款八六千百二十元至黃郁甄前開郵局帳戶，惟未
      收到標得之商品，始知受騙。
二、案經桃園縣警察局八德分局暨台中縣政府警查局豐原分局報
    告臺灣桃園地方法院檢察署呈請台灣高等法院檢察署函轉台
    灣台南地方法院檢察署檢察官偵查起訴暨移送併辦。
    理  由
壹、程序方面：本件被告所犯為死刑、無期徒刑、最輕本刑為三
    年以上有期徒刑以外之罪，亦非屬高等法院管轄之第一審案
    件，其於準備程序進行中，先就被訴事實為有罪之陳述，經
    法官告知簡式審判程序之旨，並聽取公訴檢察官之意見後，
    依刑事訴訟法第二百七十三條之一第一項、第二百七十三條
    之二等規定，裁定進行簡式審判程序，且不受同法第一百五
    十九條第一項、第一百六十一條之二、第一百六十一條之三
    、第一百六十三條之一及第一百六十四條至第一百七十條所
    規定證據能力認定及調查方式之限制，合先敘明。
貳、實體方面：
一、上開事實，業據被告丙○○於本院審理時坦承不諱，且經證
    人即被害人甲○○、謝岑芬、謝秉樺於警詢時證述遭詐騙經
    過明確，並有被害人三人匯款執據各件在卷可稽，足見被告
    自白與事實相符，堪以採信。從而，本件事證明確，被告犯
    行洵堪認定。
二、論罪科刑部分：
(一)、按刑法上之幫助犯，係對於犯罪與正犯有共同之認識，而以
    幫助之意思，對於正犯資以助力，而未參與實施犯罪之行為
    者而言（最高法院七十五年度台上字第一五０九號、八十八
    年度台上字第一二七０號判決意旨參照）。是以，如未參與
    實施犯罪構成要件之行為，且係出於幫助之意思提供助力，
    即屬幫助犯，而非共同正犯。本件被告基於幫助之犯意，提
    供行動電話予詐騙集團，供以之詐騙被害人甲○○、謝岑芬
    、謝秉樺，僅係參與犯罪構成要件以外之行為，在無證據證
    明被告係以正犯之犯意參與，或被告有參與詐騙被害人或領
    取被害人匯入款項等詐欺取財之犯罪構成要件之行為之情形
    下，應認其等所為係幫助犯而非正犯之行為。
(二)、故核被告所為，係犯刑法第三十條第一項前段、第三百三十
    九條第一項之幫助詐欺取財罪。被告以一行為交付行動電話
    予詐騙集團成員，供詐騙集團成員分別對被害人甲○○、謝
    岑芬、謝秉樺等三人為詐欺取財，係以一幫助行為幫助正犯
    即詐騙集團成員觸犯構成要件相同之罪名，構成幫助犯之想
    像競合犯，應依刑法第五十五條之規定，從一重處斷。被告
    以幫助之意思，參與構成要件以外之行為，皆為幫助犯，依
    刑法第三十條第二項規定，按正犯之刑減輕之。原聲請簡易
    處刑意旨所載犯罪事實僅論及詐騙集團利用被告提供之行動
    電話詐騙被害人甲○○、謝岑芬之犯行，惟其餘被害人謝秉
    樺遭詐騙之部分，因與已起訴之犯罪事實，具有想像競合犯
    之裁判上一罪關係，已如前述，為起訴效力所及，本院自應
    併予審理。
(三)、原審以被告犯罪事證明確，予以論罪科刑，固非無見，惟原
    審未及就檢察官移送併辦之犯罪事實併予審理，容有未恰，
    檢察官執此提起上訴，指摘原判決不當，為有理由，應由本
    院撤銷改判。爰審酌被告提供行動電話之舉，助長詐欺犯罪
    ，對社會治安危害不輕，增加犯罪查緝之困難，且造成被害
    人受有損害，惟念其犯後已坦承犯行，犯後態度尚可，及衡
    量其前科素行、智識程度、生活狀況等一切情狀，量處如主
    文所示之刑，並諭知易科罰金之折算標準，以資懲儆。
(四)、末按共同正犯因相互間利用他人之行為，以遂行其犯意之實
    現，本於責任共同之原則，有關沒收部分，對於共犯間供犯
    罪所用之物，自均應為沒收之諭知，惟幫助犯僅係對於犯罪
    構成要件以外行為為加工，並無共同犯罪之意思，自不適用
    該責任共同原則，對於正犯所有供犯罪所用之物或因犯罪所
    得之物，亦為沒收之諭知（最高法院九十一年度台上字第五
    五八三號、八十九年度台上字第六九四六號判決意旨參照）
    。查被告提供之行動電話ＳＩＭ卡，既經交付予詐騙集團，
    自屬詐騙集團所有，且本件被告係幫助詐騙集團犯詐欺取財
    罪，揆諸前揭判決意旨，自無庸併予宣告沒收。
據上論斷，依刑事訴訟法第四百五十五條之一第一項、第三項、
第三百六十九條第一項前段、第三百六十四條、第二百七十三條
之一第一項、第二百九十九條第一項前段，刑法第三十條、第三
百三十九條第一項、第五十五條、第四十一條第一項前段，刑法
施行法第1條之1，判決如主文。
本案經檢察官乙○○到庭執行職務。
中    華    民    國    99    年    4     月    30    日
                  刑事第十二庭  審判長法  官  卓穎毓
                                      法  官  莊玉熙
                                      法  官  周宛瑩
以上正本證明與原本無異。
本件不得上訴。
                                      書記官  秦建華
中    華    民    國    99    年    4     月    30    日
附錄本案論罪科刑法條全文中華民國刑法第339條：
意圖為自己或第三人不法之所有，以詐術使人將本人或第三人之
物交付者，處5年以下有期徒刑、拘役或科或併科1千元以下罰金
。
以前項方法得財產上不法之利益或使第三人得之者，亦同。
前二項之未遂犯罰之。

司法院資訊處製作；財團法人民間司法改革基金會備份。
